臺灣高等法院刑事判決　　　　　　　　96年度上易字第1241號
上　訴　人　臺灣基隆地方法院檢察署檢察官
被　　　告　甲○○
　　　　　　　　　　號
上列上訴人因被告違反毒品危害防制條例案件，不服臺灣基隆地
方法院96年度易字第202號，中華民國96年4月25日第一審判決（
起訴案號：臺灣基隆地方法院檢察署96年度毒偵字第606號），
提起上訴，本院判決如下：
    主  文
原判決撤銷。
甲○○施用第二級毒品，處有期徒刑陸月，減為有期徒刑參月，
如易科罰金，以新臺幣壹仟元折算壹日。
    事  實
一、甲○○前因施用第一、二級毒品，經臺灣高雄地方法院裁定
    令入戒治處所施以強制戒治1年，於民國89年12月1日停止戒
    治，所餘期間並付保護管束，嗣因甲○○於保護管束期間違
    反保護管束規定情節重大，經同院撤銷前開停止戒治之裁定
    ，復令入戒治處所施以強制戒治，而於90年9月8日戒治期滿
    ，並經同院於89年10月31日以89年度訴字第2048號分別判處
    有期徒刑9月、5月，合併定應執行有期徒刑1年確定。又因
    違反槍砲彈藥刀械管制條例，經同院於91年5月9日以90年度
    訴字第2036號判處有期徒刑1年6月確定。再因施用第一、二
    級毒品，經同院於92年12月30日以92年度訴字第1912號分別
    判處有期徒刑1年、6月，合併定應執行有期徒刑1年4月確定
    ，上開案件合併接續執行，於95年6月14日因縮短刑期假釋
    出監，假釋中付保護管束。
二、甲○○於保護管束期間，基於施用第二級毒品安非他命之犯
    意，於96年2月22日晚間某時許（起訴書記載為於96年2月26
    日上午10時5分許往前回溯96小時內之某時點），在其基隆
    市安樂區○○○街263巷19弄25之1號住處（起訴書記載為不
    詳處所），以鋁泊紙燒烤方式，施用第二級毒品安非他命1
    次。嗣因甲○○依規定於96年2月26日上午赴臺灣基隆地方
    法院檢察署向觀護人報到接受保護管束時，經採尿送驗，結
    果呈安非他命陽性反應，而悉上情。
三、案經臺灣基隆地方法院檢察署（下稱基隆地檢署）觀護人報
    告同署檢察官偵查起訴。
     理  由
一、上開事實，業據被告甲○○於原審及本院坦承不諱，而被告
    所採尿液，經送請臺灣檢驗科技股份有限公司鑑定結果，呈
    安非他命類陽性反應，亦有該公司96年3月5日濫用藥物尿液
    檢驗報告乙紙在卷可稽（見基隆地檢署96年度第606號偵查
    卷第3頁背面）。
二、被告前因施用第一、二級毒品，經臺灣高雄地方法院裁定令
    入戒治處所施以強制戒治1年，於89年12月1日停止戒治，所
    餘期間並付保護管束，嗣因被告於保護管束期間違反保護管
    束規定情節重大，經同院撤銷前開停止戒治之裁定，復令人
    戒治處所施以強制戒治，而於90年9月8日戒治期滿，並經同
    院於89年10月31日以89年度訴字第2048號分別判處有期徒刑
    9月、5月，合併定應執行有期徒刑1年確定。又因違反槍砲
    彈藥刀械管制條例，經同院於91年5月9日以90年度訴字第20
    36號判處有期徒刑1年6月確定。再因施用第一、二級毒品，
    經同院於92年12月30日以92年度訴字第1912號分別判處有期
    徒刑1年、6月，合併定應執行有期徒刑1年4月確定，上開案
    件合併接續執行，於95年6月14日因縮短刑期假釋出監，假
    釋中付保護管束，有本院被告全國前案紀錄表可稽。
三、被告之自白，與事實相等。本案事證明確，被告犯行洵堪認
    定，應予依法論科。
四、論罪及科刑之理由：
    查安非他命係毒品危害防制條例所列管之第二級毒品，為該
    條例第2條第2項第2款所明定。修正毒品危害防制條例就施
    用毒品者，祇於「初犯」及「5年後再犯」二種情形，有其
    追訴條件之限制，即須於初犯經觀察、勒戒或強制戒治釋放
    後，5年內均無施用毒品之行為，始能認其前所實施之觀察
    、勒戒或強制戒治已足遮斷毒癮，而得於5年後再犯時，再
    予適用初犯之規定，重行觀察、勒戒等程序。倘5年內已經
    再犯，被依法追訴處罰，縱其第3次（或第3次以上）施用毒
    品之時間在初犯釋放5年以後，即與「5年後再犯」之情形有
    別，且因已於「5年內再犯」，顯見其再犯率甚高，原實施
    觀察、勒戒或強制戒治，已無法收其實效，而無5年戒斷期
    之存在，自無再經觀察、勒戒及強制戒治之必要，應由檢察
    官逕行起訴，始符新法修正之本旨（最高法院95年度台非字
    第59 號判決參照）。被告於90年9月8日強制戒治執行完畢
    後，5年以內曾再犯施用第一、二級毒品安非他命之行為，
    經臺灣高雄地院於92年12月30日以92年度訴字第1912號分別
    判處有期徒刑1年、6月，合併定應執行有期徒刑1年4月確定
    。此次於96年2月22日再施用第二級毒品，自無再經觀察、
    勒戒及強制戒治之必要，核被告所為，係犯毒品危害防制條
    例第10條第2項之施用第二級毒品罪。被告持有第二級毒品
    海洛因之低度行為，應為施用毒品之高度行為所吸收，不另
    論罪。
五、撤銷改判之理由：
    檢察官上訴意旨以：被告復基於施用第二級毒品安非他命包
    括犯意，於民國96年3月16日上午9時45分，及同年4月2日上
    午9時40分，為觀護人採尿前各回溯96小時內某時，在不詳
    地點，施用第二級毒品安非他命2次之事實，有基隆地檢署9
    6年度毒偵字第982號及第1030號案卷可憑，此部分之事實，
    經核與原判決所認事實，具有集合犯關係，屬於包括一罪，
    為法律上之同一案件，原審未及斟酌審判，難認原判決允當
    ，為此，請撤銷原判決，另為適當之判決等語。然關於連續
    犯之規定，刑法於94年2月2日修正公布時，已予以刪除，並
    於95年7月1日起施行，考其立法理由，係以實務上對連續犯
    之認定，過於寬鬆，常可連綿數年之久，不無鼓勵犯罪之嫌
    ，使國家刑罰權之行使，發生不合理之現象。則檢察官主張
    被告於96年3月16日、同年4月2日，前往基隆地檢署接受觀
    護人輔導時採尿檢驗結果，有第二級毒品安非他命陽性反應
    ，既係於刑法連續犯規定經刪除後所為，與本件施用犯行，
    已無連續犯之適用。又施用毒品行為，大多具有成癮性，故
    毒品危害防制條例之施用第二級毒品罪，依該條例之立法意
    旨，原即預定其有反覆施用第二級毒品之性質，固得認屬學
    理上所稱「集合犯」而為包括之一罪。然對依集合犯而論以
    包括一罪之判斷，仍不能無限擴張，其一罪範圍之認定，必
    須與上揭連續犯刪除之立法旨趣相契合，苟行為人主觀上，
    非出於一個決意，客觀上各行為間，又無密切接近關係，依
    一般社會通念，認不應評價為一罪方合於刑罰公平原則時，
    自不能悉數率皆論以一罪。本件被告施用第二級毒品之時間
    ，係96年2月26日上午赴基隆地檢署主動接受採尿送驗，結
    果呈安非他命陽性反應；而檢察官主張被告於96年3月16日
    、同年4月2日，前往檢察署接受觀護人輔導時採尿檢驗結果
    ，有第二級毒品安非他命陽性反應，要求併辦，二者相較，
    每次之施用毒品交行為均隔20天之久，客觀上各行為間，無
    密切接近關係，犯行係獨立，難認其係在「密切接近」之一
    定時間為之。且本院審理中，訊問被告問施用之情形，被告
    稱：3月16日那次我沒有吸，4月2日那次我有吸。假釋回來
    我都沒有吸。過年後碰到朋友意志不堅定，吸了幾口，就是
    2月那次。3月沒有吸，4月時因為整理衣服，看到一點點毒
    品，又吸了幾口等語（見本院96年7月25日審判筆錄）。是
    被告在主觀上並非出於一個決意，難認被告出於毒品成癮性
    之一次決意。故於刑法評價上，依社會健全觀念，要難認彼
    此具有「集合犯」之一罪性質。是檢察官上訴主張併辦，為
    無理由（最高法院96年度台上字第2083號判決參照）。此併
    辦部分（基隆地檢署96年度毒偵字第982號、第1030號），
    退還檢察官另行偵查。惟被告犯罪時間，在96年4月24日以
    前，合於中華民國96年罪犯減刑條例減刑條件，原判決未及
    審酌，原判決仍屬無可維持，應由本院將原判決撤銷改判。
    爰審酌被告施用毒品，其違反本罪實係基於「病患性」行為
    ，而對他人無直接損害，惟被告前因施用毒品，經送觀察、
    勒戒、強制戒治及判決執行，有前案紀錄表為憑，經查獲後
    仍未戒絕，再衡量被告犯罪之動機、犯罪所用之手段、及其
    之生活狀況、品行、智識程度、犯罪後坦承犯行之態度等一
    切情狀，量處被告有期徒刑6月，並依中華民國96年罪犯減
    刑條例第2條第1項第3款，減輕其宣告刑2分之1為有期徒刑3
    月，並諭知如易科罰金，以新台幣1,000元折算1日。
據上論斷，應依刑事訴訟法第369條第1項前段、第364條、第299
條第1項前段，毒品危害防制條例第10條第2項、刑法第11條前段
、第41條第1項、中華民國96年罪犯減刑條例第2條第1項第3款、
第7條，判決如主文。
本案經檢察官許睦坪到庭執行職務。
中　　華　　民　　國　　96　　年　　7 　　月　　31　　日
　　　　　　　　　刑事第十三庭  審判長法　官  曾  德  水
　　　　　　　　　　　　　　　　　    法　官  林  婷  立
　　　　　　　 　 　　　　　　　　　　法　官  王  炳  梁
以上正本證明與原本無異。
不得上訴。
                                      書記官  廖  逸  柔
中　　華　　民　　國　　96　　年　　7 　　月　　31　　日
附錄本案論罪科刑法條全文：
毒品危害防制條例第10條第2項
施用第二級毒品者，處3年以下有期徒刑。
